【裁判字號】    97,消債更,1335
【裁判日期】    971028
【裁判案由】    聲請更生程序
【裁判全文】
臺灣高雄地方法院民事裁定          97年度消債更字第1335號
聲  請  人  甲○○
上列當事人聲請消費者債務清理事件，本院裁定如下：
    主  文
聲請人即債務人甲○○自民國九十七年十月二十八日下午四時起
開始更生程序。
命司法事務官進行本件更生程序。
    理  由
一、聲請意旨略以：聲請人即債務人前與如附表所示之銀行訂定
    消費借貸、信用卡契約，致積欠如附表所示無擔保債務合計
    新台幣（下同）1,302,995 元，而聲請人因不堪債權銀行催
    逼而協商，遂於民國95年6 月3 日，依金融主管機關協調成
    立之中華民國銀行公會會員辦理消費金融案件無擔保債務協
    商機制，與如附表所示之債權銀行達成分期還款協議，同意
    自95年6 月起，以分80期，年利率0.00％，每月償還21,572
    元之方式清償債務，惟聲請人於協議之薪資僅約22,000元，
    扣除生活支出後，並無法清償債務，乃向親友四處籌措不足
    款項，聲請人勉強繳納至96年8 月，因無法再負擔原協商還
    款金額而毀諾，聲請人有不可歸責於己之事由致履行顯有重
    大困難，爰聲請本院准予裁定更生等語。
二、按債務人不能清償債務或有不能清償之虞者，得依本條例所
    定更生程序，清理其債務；債務人無擔保或無優先權之債務
    總額未逾1,200 萬元者，於法院裁定開始清算程序或宣告破
    產前，得向法院聲請更生；法院開始更生程序之裁定，應載
    明其年、月、日、時，並即時發生效力；法院裁定開始更生
    或清算程序後，得命司法事務官進行更生或清算程序，必要
    時得選任律師、會計師或其他適當之自然人或法人一人為監
    督人或管理人；債務人對於金融機構因消費借貸、自用住宅
    借款、信用卡或現金卡契約而負債務，在聲請更生或清算前
    ，應提出債權人清冊，以書面向最大債權金融機構請求協商
    債務清償方案並表明共同協商之意旨；債務人與金融機構協
    商成立者，不得聲請更生或清算，但因不可歸責於己之事由
    ，致履行顯有重大困難者，不在此限；本條例施行前，債務
    人依金融主管機關協調成立之中華民國銀行公會會員辦理消
    費金融案件無擔保債務協商機制與金融機構成立之協商，準
    用前項之規定，消費者債務清理條例第3 條、第42條第1 項
    、第45條第1 項、第16條第1 項、第151 條第1 項、第5 項
    、第6 項分別定有明文。
三、經查：
  (一)聲請人就其主張上開債務、收入之事實，及其於95年6 月3
    日，與各債權人依據中華民國銀行公會會員辦理消費金融案
    件無擔保債務協商機制，就其積欠之上揭債務，達成每月應
    償還21,572元予各債權人之分期還款協議等情，業據聲請人
    提出普洛新田店員工薪資明細影本、協議書、無擔保債務還
    款計畫、財團法人金融聯合徵信中心當事人綜合信用報告、
    台新國際商業銀行存入憑條、聲請人之95、96年度綜合所得
    稅各類所得資料清單、財產歸屬資料清單、聲請人勞保投保
    資料及健保投保資料各1 份附卷可憑（見本院卷第10頁至第
    11頁、第18至19頁、第77頁、第37頁至第43頁、第82頁至第
    83頁），經核大致相符，堪信為真實。且聲請人亦依上揭分
    期還款協議，給付共15期分期款（即至96年8 月止）之事實
    ，亦有聲請人提出之台新國際商業銀行存入憑條在卷可參（
    見本院卷第37頁至第40頁）。從而，聲請人主張其曾積欠債
    權人上開債務，且與債權人達成分期還款協議，並已清償15
    期分期款等語，堪予採信。
  (二)又聲請人主張其於新田髮廊有限公司任職，每月收入約為22
    ,000 元 等語。經查，依聲請人於97年度之每月薪資為22,0
    00元，此有普洛新田店員工薪資明細及勞工保險被保險人投
    保資料表1 份在卷可稽（本院卷第46、54頁），足徵聲請人
    所言非虛。另聲請人主張其每月必要之生活費為17,500元云
    云，並提出於本件聲請前2 年內之支出房租、交通費、管理
    費、水費、電費、電信費之收據，惟尚無法提出全部基本生
    活開銷之憑證，無從認定其每月之實際開銷金額；然聲請人
    既已負巨額負債，其生活標準應予以壓縮至最低標準，始符
    公允。而聲請人居住於高雄縣，依內政部於96年9 月6 日以
    台內社字第0960139439號公告之97年度臺灣省低收入戶最低
    生活費，每人每月9,829 元計算；從而，於計算聲請人之每
    月基本生活費用即應以上開之9,829 元為宜。以聲請人95年
    至97年度之每月工作收入為22,000元，於扣除其基本生活費
    用9,829 元後，餘約12,171元，其金額已不足以支付每月分
    期款21,572元，此外聲請人亦無其他財產足資清償債務。本
    院斟酌聲請人已依上開分期還款協議，清償15期分期款予債
    權人，業如上述，是聲請人並非毫無履行分期款即任意毀約
    ，而聲請人在工作收入扣除基本需求之費用後，仍不足以支
    付每月分期款之情形下，衡情自無法苛求聲請人放棄每月基
    本生活需求，在其無法獲得溫飽之狀況下，將每月工作收入
    先用以還債，是聲請人主張其履行上揭分期還款協議顯有重
    大困難，且係不可歸責聲請人等語，應屬可採。此外，本件
    聲請人復無消費者債務清理條例第6 條第3 項、第8 條或第
    46條各款所定駁回更生聲請之事由存在。從而，本件聲請人
    聲請更生，為有理由，應予准許。
四、綜上所述，本件聲請人有無法清償如附表所示未逾1,200 萬
    元債務之情事，且其未經法院裁定開始清算程序或宣告破產
    ，業經本院查明在案，有查詢表、前案紀錄表各1 份附卷可
    按，是聲請人聲請更生，並無不合，應予准許，爰裁定如主
    文第一項所示。並依上開規定命司法事務官進行本件更生程
    序，爰裁定如主文第二項所示。
五、依消費者債務清理條例第11條第1 項、第45條第1 項、第16
    條第1 項，裁定如主文。
中    華    民    國    97    年    10    月    28    日
                  民事第五庭  法    官  楊淑珍
上為正本係照原本作成。
本件不得抗告。
本裁定已於民國97年10月28日下午4時公告。
中    華    民    國    97    年    10    月    28    日
                              書  記  官  吳韻芳
附表：債權人清冊
┌──┬────────────┬────────┬────────────┐
│編號│債權人                  │金額（新臺幣）  │  種        類          │
├──┼────────────┼────────┼────────────┤
│一  │花旗（臺灣）銀行        │  84,890元      │信用卡                  x
│    │（原華僑銀行）          │                │
├──┼────────────┼────────┼────────────┤
│二  │美商花旗銀行            │ 125,828元      │信用卡                  │
├──┼────────────┼────────┼────────────┤
│三  │遠東銀行                │ 141,234元      │信用卡                  │
├──┼────────────┼────────┼────────────┤
│四  │萬泰銀行                │ 110,000元      │信用貸款                │
├──┼────────────┼────────┼────────────┤
│五  │台新銀行                │ 471,000元      │信用貸款                │
├──┼────────────┼────────┼────────────┤
│六  │日盛銀行                │ 124,000元      │信用貸款                │
├──┼────────────┼────────┼────────────┤
│七  │玉山銀行                │ 223,646元      │信用卡                  │
├──┼────────────┼────────┼────────────┤
│八  │中國信託商業銀行        │ 135,992元      │信用卡                  │
├──┼────────────┼────────┼────────────┤
│九  │慶豐商業銀行            │ 110,051元      │信用卡                  │
├──┴────────────┼────────┼────────────┤
│合               計           │1,302,995元     │                        │
└───────────────┴────────┴────────────┘


司法院資訊處製作；財團法人民間司法改革基金會備份。
